【裁判字號】    89,重訴,2
【裁判日期】    890516
【裁判案由】    殺人
【裁判全文】
臺灣彰化地方法院刑事判決                            八十九年度重訴字第二號
    公訴人  臺灣彰化地方法院檢察署檢察官
    被  告  乙○○
    指  定
    辯護人  本院公設辯護人  陳志忠
右列被告因殺人案件，經檢察官提起公訴（八十八年度偵字第六一六九號），本院判
決如左：
    主  文
乙○○殺人，累犯，處有期徒刑拾伍年；褫奪公權拾年。
    事  實
一、乙○○前曾於民國（下同）八十六年間因違反麻醉藥品管理條例案件，經本院以
    八十六年度彰簡字第二七二號判決判處有期徒刑三月，如易科罰金以三百元折算
    一日，於八十六年十月二十四日以易科罰金執行完畢。仍不知悔改，於八十八年
    五月二十四日二十一時許，受其友柯佳富之邀而搭乘他人機車前往柯佳富住處飲
    酒聊天，迄當日約二十二時三十分許，其他友人均已陸續離去，柯佳富乃駕駛其
    所有車號ＩＣＷ─七八一號機車載送乙○○，於同日二十三時許返回彰化縣伸港
    鄉○○村○○路一六二號乙○○之住處；抵達後，乙○○再請柯佳富進入客廳聊
    天，嗣因乙○○向柯佳富索討兩人所共同出資購買之毒品未果，乙○○乃向柯佳
    富索回所交付購買毒品之款項新台幣三萬元，引起柯佳富之不悅，二人遂發生口
    角，進而互相推擠拉扯及互毆，乙○○不敵，乃衝出屋外，柯佳富即自後追出，
    此際，乙○○於屋外路旁轉角廢棄磚塊堆處發現有建築裝璜用之四方形長條角木
    ，遂萌生殺人之不確定故意，順勢拾取一支殘留有鐵釘之角木，揮向隨後追來之
    柯佳富，柯佳富隨即掉頭轉身躲避而往屋內方向奔跑，旋在該房屋門口前遭乙○
    ○追上，乙○○明知人體腦部組織構造甚為脆弱，如遭外力重擊，足以發生死亡
    結果，竟仍揮動殘留有鐵釘之角木，朝柯佳富之左後腦部猛擊三至四下，柯佳富
    因後腦突受重擊而昏眩不支倒地，乙○○見狀，唯恐其殺人犯行暴露，擬將柯佳
    富移往他處丟棄，其明知頭部受創倒地不起之人，任意加以拖、拉或將之橫置於
    機車踏板上載送等行為，均足以導致其傷勢擴大及加劇而發生死亡之結果，竟仍
    以雙手拉高柯佳富之雙腳，使之頭部著地，將之拖行橫置於前開車號ＩＣＷ─七
    八一號機車踏板上，並將柯佳富臉部朝上，雙腳置於機車右側，頭部置於機車左
    側，再駕駛該機車將柯佳富載往他處丟棄，途經其住處附近第二公墓旁之產業道
    路時，因重心不穩，連人帶車摔落路旁稻田內，此時柯佳富終因左後腦部遭受重
    擊昏眩倒地，又遭拉高雙腳，頭部著地拖行至機車踏板上，復被摔落稻田中等動
    作，致其胃內容物嗆入氣管內而發生窒息死亡。乙○○遂將柯佳富及該機車棄置
    稻田中自行徒步返回其住處清理現場，先以舊毛巾擦拭清除現場血跡並褪換衣物
    後，再騎乘其所有之自行車，將前揭用以殺人之角木，攜往其住處附近之大排水
    溝丟棄，該角木旋遭水流沖失，乙○○自認處置妥當後，轉往附近便利商店把玩
    電動玩具。嗣於翌日即八十八年五月二十五日六時二十三分許，路人在上揭稻田
    中發現柯佳富之屍體，報警在上址查獲乙○○所有遺落在柯佳富屍體旁之呼叫器
    ，並在乙○○住處查獲有血漬之舊毛巾一條及柯佳富所有之電話記事簿一本，又
    在其門口地上發現些微沾黏柯佳富毛髮之血跡，迄至八十八年六月十三日凌晨四
    時二十分許，知情之曾琮荏（另案審理中）駕駛車號ＦＶ─一七二五號自用小客
    車附載乙○○，行經台中市○○區○路一二○號前，為警當場查獲。
二、案經彰化縣警查局和美分局報請台灣彰化地方法院檢察署檢察官偵查起訴。
    理  由
一、訊據被告乙○○坦承其於右揭時地與被害人柯佳富因合資購買毒品衍生金錢糾紛
    而發生口角，又遭柯佳富徒手毆打，乃持廢棄角木，朝柯佳富之後腦部猛擊三至
    四下，見柯佳富倒地後，以雙手將柯佳富之雙腳抬高，頭部著地，拖行移至柯佳
    富所騎來之車號ＩＣＷ─七八一號機車踏板上，欲駕駛機車將柯佳富載離現場，
    途經其住處附近第二公墓旁之產業道路時，因重心不穩，不慎連人帶車摔落路旁
    稻田內等情，惟矢口否認有殺人犯意，並辯稱：伊因遭柯佳富自後追打，基於防
    衛之意思遂隨手撿取路旁約一百五十公分長之長條角木向後揮擊，無意間擊中柯
    佳富後腦，伊無殺人之故意，且因當時天色昏暗，且於慌忙中亦不知該角木上有
    鐵釘，之後見柯佳富昏倒在地，想要將其送醫急救，遂將其拖行至機車上，並將
    柯佳富雙腳放在踏板上再扶正其身體靠在伊身上，嗣於深夜間因匆忙而不慎摔落
    稻田中，才發現柯佳富已經死亡云云。
二、經查：（一）被告手持長約一百五十公分長之長條角木，朝柯佳富之後腦部猛擊
    三至四下，至柯佳富倒地後，再以雙手將柯佳富之雙腳抬高，頭部著地，拖行移
    至車號ＩＣＷ─七八一號機車踏板上，欲將柯佳富載往他處，途經其住處附近第
    二公墓旁之產業道路時，不慎連人帶車摔落稻田中等情，業據被告自白明確，並
    有案發現場即乙○○住處及陳屍地點即第二公墓旁稻田內之相片共三十六張、案
    發現場及陳屍現場位置圖各一份、案發現場檢查紀錄一紙、現場犯案模擬相片三
    十七張、認定於乙○○住處門口地上處採集之毛髮、血跡與柯佳富之ＤＮＡ比對
    結果相符之內政部警政署刑事警察局鑑驗書一份、陳屍現場所遺留乙○○所有之
    0000000000號呼叫器一個、柯佳富所有之電話記事簿一本、有血漬之
    舊毛斤一條、現場犯案過程模擬錄影帶一卷等在卷可資佐證；又柯佳富係因被告
    持長條角木重擊左後腦部，致昏眩不支倒地後，復遭被告拉高雙腳，頭部著地，
    拖行移至機車踏板上以及摔落稻田中等連續動作，致胃內容物嗆入氣管內而發生
    窒息死亡，有相驗勘驗筆錄、解剖勘驗筆錄、相驗屍體證明書等各一份及法務部
    法醫研究所第五六九號鑑定書、八十八年十月十八日法醫所八八文理字第一四六
    九號函示研判意見各一份附卷足憑，足認被告上揭行為與柯佳富死亡之結果，有
    相當因果關係。（二）次查被告於偵查中供稱：「雙方發生口角，他起身推我，
    且想揍我，我起身就跑，在屋外的轉角處看到一堆廢角木，便順手拿了一支角木
    要當武器，他看到我拿角木，就往屋內方向跑，我就在後面追，他跑到我家門前
    的小庭院前，我當時很生氣，便持手上的角木，從柯佳富的後腦打約三、四下」
    等語（見偵查卷第二十三頁），是依當時情形，柯佳富係徒手自後追打被告，嗣
    見被告手上持有木棍後，隨即躲避而轉身奔跑，是被告所受現時之侵害已排除，
    被告持角木自後追打柯佳富之行為，難謂係正當防衛；又被告明知後腦部係人體
    組織結構最脆弱之部位，而其以長約一百五十公分之長條角木重擊他人之後腦部
    ，足以致人於死，竟仍持之朝柯佳富之後腦部猛擊三至四下，致柯佳富受有左枕
    部之頭皮裂傷一‧五公分、附近二處小刺創分別為直徑○‧三、○‧四公分及頭
    皮下血腫4x4 公分之傷害，足見其下手之猛烈，且當時被告持有木棍，並自後追
    打手無寸鐵轉身奔跑之柯佳富，被告當時已取得絕佳優勢，若無殺人犯意，其大
    可選擇朝柯佳富之背部、腹側部或下盤部位等任何一處擊打，殊無專挑具有致命
    危險之後腦部猛擊之必要，足認被告具有殺人之不確定故意甚明。（三）再查一
  般人對傷者之救護方式，無不謹慎小心，以免加重、擴大其傷勢。本件被告見柯
    佳富倒地後，若有救護柯佳富之意，自可呼叫救護車或請其家人或朋友幫忙送醫
    ，其以機車載送之方式已與常情有違，且於柯佳富頭部已受重創之情形下，被告
    更應謹慎小心將其扶起以免其傷害加劇，反竟以拉高雙腳，頭部著地之方式強行
    將柯佳富拖行移至機車踏板上，顯非出於救護之意甚明，況當時柯佳富已經頭部
    受創而倒地不起，被告理應悉心載送，惟被告於警、偵訊及至現場模擬犯案過程
    時，均供稱其係將柯佳富之臉部朝上，雙腳置於機車右側，頭部置於機車左側之
    方式橫放於機車踏板上，則被告以此方式載送，足以加劇及擴大柯佳富之傷勢，
    被告應無不知之理，其卻絲毫未顧慮被害人之人身安全，任意以此種方式載送柯
    佳富，豈可能係將柯佳富送醫救治？雖被告於本院審理時翻異前詞，改口稱係將
    被告直放於機車踏板上，惟與前揭警訊、偵查筆錄及現場模擬犯案過程不符，顯
    係飾卸之詞，不足採信，是被告上揭草率、粗暴之拖、拉行為及任意橫放行為，
    並非欲將柯佳富送醫急救，而係見柯佳富頭部受創後倒地不起，為免其殺人犯行
    暴露，乃急欲丟棄滅跡，遂拉抬柯佳富之雙腳，使之頭部著地，拖行移至機車踏
    板上，以載往他處丟棄，且由此以觀，設被告無殺人之意，當積極確認柯佳富是
    否確已死亡，並妥慎將其送醫急救，詎竟全無思及救護之心，反急欲將柯佳富移
    至他處丟棄，被告之殺人犯意實已昭然若揭。（四）末查柯佳富遭被告重擊後腦
    部後雖未因之死亡，惟其後腦部遭受重擊昏眩倒地後，乃遭被告拉高其雙腳，頭
    部著地，拖行移至機車踏板上，運送途中又摔落稻田，始導致胃內容物嗆入氣管
    而發生窒息死亡，則被告本即有致死之故意，並因其前行為而引發後行為，終因
    後行為而導致前行為本所預期之結果發生，雖與被告原所預期之因果歷程有出入
    ，但就被告之殺人故意及後行為之最終結果論，其最終結果之發生並未超出被告
    可預見之範圍，而與被告所期待之結果相當，是被告仍應負殺人既遂罪責（最高
    法院二十八年上字第一○二六號判例、二八三一號判例、六十六年台上字第五四
    二號判例參照）。綜上所述，本件事證明確，被告犯行堪以認定。
二、核被告所為，係犯刑法第二百七十一條第一項之殺人罪。其前曾於八十六年間因
    違反麻醉藥品管理條例案件，經本院以八十六年度彰簡字第二七二號判決判處有
    期徒刑三月，如易科罰金以三百元折算一日，甫於八十六年十月二十四日易科罰
    金執行完畢，有台灣高等法院被告全國前案紀錄表在卷可稽，其於執行完畢後五
    年內再犯有期徒刑以上之罪，為累犯，應依法加重其刑。爰審酌被告有多次犯罪
    前科記錄，品行不端，其僅因細故即恣意取人性命，惡性重大，以及犯後未有悔
    意且態度不佳等一切情狀，判處如主文所示之刑，並褫奪公權十年，以昭炯戒。
    至被告所持以犯罪之長條角木，係他人棄置，經被告拾取而占有，惟已為被告投
    入排水溝中而遭水流沖失，業據被告供明在卷，爰不另為沒收之諭知。
據上論斷，應依刑事訴訟法第二百九十九條第一項前段、刑法第二百七十一條、第四
十七條、第三十七條第二項，判決如主文。
本案經檢察官甲○○到庭執行職務。
中      華      民      國      八十九      年      五    月    十六    日
                          臺灣彰化地方法院刑事第一庭
                                      法      官    鄭  永  玉
右正本證明與原本無異。
如不服本判決，應於判決送達後十日內，向本院提出上訴狀（須附繕本）。
                                      法院書記官    卓  俊  杰
中      華      民      國      八十九      年      五    月    十九    日


司法院資訊處製作；財團法人民間司法改革基金會備份。
